【裁判字號】    97,易,1465
【裁判日期】    980320
【裁判案由】    詐欺
【裁判全文】
臺灣臺南地方法院刑事判決              97年度易字第1465號
公  訴  人  臺灣臺南地方法院檢察署檢察官
被      告  甲○○
上列被告因詐欺案件，經檢察官提起公訴（97年度偵字第8880號
），本院判決如下：
    主  文
甲○○幫助意圖為自己不法之所有，以詐術使人將本人之物交付
，處有期徒刑肆月，如易科罰金，以新臺幣壹仟元折算壹日。
    事  實
一、甲○○明知任何人均可自行在金融機構開立帳戶供存提款匯
    兌款項使用，無需費事借用或購買他人帳戶，而一般人願意
    支付額外代價，刻意使用他人銀行或郵局帳戶，無非係為供
    作詐欺行騙後存放贓款之用，並可藉此掩飾身分，避免遭警
    查緝，竟仍基於縱若有人以其帳戶遂行詐欺取財犯行，亦不
    違反其本意之幫助犯意，於民國96年11月2日後至96年11月
    29日間某日，在不詳地點，以不詳之代價，將其所申請開設
    之花旗（臺灣）商業銀行港都分行（原名華僑商業銀行高雄
    分行）帳號000-00000000000000號帳戶（以下簡稱花旗銀行
    帳戶）之存簿、晶片卡、提款密碼、印章，交付與真實姓名
    年籍不詳之詐欺集團成員使用，嗣該詐騙集團之成員，於96
    年11月2日後某日，撥打電話予住在臺南市○○路○段578巷
    38號之乙○○，誆稱其抽中由「佳樂電器公司」所舉辦抽獎
    活動之3獎，獎金為新臺幣（下同）100萬元，然領取獎金前
    ，需先成為該公司之投資型客戶，故需按指示匯款至指定帳
    戶等語，致乙○○不疑有他而陷於錯誤，於96年11月29日下
    午3時2分許，匯款8萬元至甲○○上開花旗銀行帳戶。嗣乙
    ○○於匯款後，始察覺有異，經報警處理後，循線查悉上情
    。
二、案經臺南縣警察局善化分局報告灣臺南地方法院檢察署檢察
    官偵查起訴。
    理  由
一、訊據被告甲○○矢口否認有何幫助詐欺取財之犯行，辯稱：
    伊將花旗銀行帳戶之存摺、晶片卡、印章放在機車置物箱內
    遭竊，提款卡密碼是書寫在紙條上與提款卡放在一起，一同
    遺失，沒有將該等物品交付他人使用云云。
二、經查，上開花旗銀行帳戶係被告甲○○於92年12月1日申請
    開立一情，業據被告自承在卷（偵查卷第50頁；本院卷第53
    頁），並有花旗銀行98年1月21日（九八）花銀港營字第14
    號函文1份在卷可稽（本院卷第15至17頁）；又被害人乙○
    ○遭詐欺集團詐騙，誤以為其中獎而需匯款先成為會員始能
    領取獎金，乃陷於錯誤，依指示於96年11月29日匯款80,000
    元至被告上開花旗銀行帳戶等情，亦經證人即被害人乙○○
    於警詢時指述歷歷（警卷第1頁至第2頁），並有彰化銀行匯
    款回條聯【乙○○匯款80,000元之憑據】（警卷第12頁）及
    花旗銀行（九七）97年3月19日花銀港營字第37號函附存摺
    往來明細表各1份存卷可佐，是被告甲○○所開設之上揭花
    旗銀行帳戶遭詐欺集團成員持以遂行詐欺取財犯行之工具，
    已甚明確。
三、被告甲○○雖辯稱其所有花旗銀行帳戶存簿、晶片卡、印章
    及書寫晶片卡之密碼（夾在存簿內）放在機車置物箱內遭竊
    而遺失，並未交付他人云云，然查，上述花旗銀行帳戶是供
    被告甲○○存錢，及兌領老闆以支票轉入薪資使用（偵查卷
    第51頁、本院卷第74、75頁頁），則本件花旗銀行帳戶對被
    告而言，係屬有重要用途之帳戶；參以被告亦自陳知悉若將
    提款卡密碼抄寫後與提款卡放置同處，或將存簿與印鑑存放
    一起，一旦遭竊或遺失，則存摺內之存款極易遭人領取一空
    （本院卷第76頁），則衡諸常情，被告本應妥善收存本案帳
    戶存摺、晶片卡、印鑑，縱使不慎遭竊，亦會儘速報警處理
    ，以避免損失，惟被告不但將密碼書寫在紙條上與晶片卡放
    在一起，其且於發現存簿、晶片卡、印鑑遺失時，未曾掛失
    、止付或報警處理，此亦據被告自承在卷，並有上開花旗銀
    行（九八）花銀港營字第14號函文1份存卷可考（偵查卷第
    51  頁；本院卷第15至17頁、第54頁），是被告所為實有違
    常理，其上開辯解，不足採信。
四、被告甲○○另供稱其最後1次使用本案帳戶為96年11月2日，
    ，則被告應係於該日後至被害人乙○○96年11月29日下午3
    時2分許匯款前某日，將本案帳戶存摺、提款卡及密碼交付
    他人，附此敘明。
五、按金融機構開設存款帳戶，原係針對個人社會信用而予以資
    金流通，具有強烈之屬人性，而金融帳戶為個人理財之工具
    ，於金融機構申請開設存款帳戶並無任何特殊之資格限制，
    一般民眾皆可利用存入最低開戶金額之方式，任意在金融機
    構申請開設存款帳戶，且一人並可於不同之金融機構申請多
    數之存款帳戶使用，尚無任何困難，此乃眾所周知之事實，
    被告為有社會工作經驗之人，對此應有所認知，倘無正當理
    由使用他人提供之帳戶，客觀上自可預見其目的係供為某筆
    資金之存入，後再行領出之用，且該筆資金之存入及提領過
    程係有意隱瞞其流程及行為人身分曝光之用意，一般人本於
    一般認知能力應均易於瞭解。是依一般人之社會生活經驗，
    若見他人不以自己名義申請帳戶，反而向人收集存款帳戶為
    不明用途使用或流通，衡情對於該等帳戶可能供詐欺之不法
    目的使用，當有合理之預期，況且利用不相識之人之帳戶從
    事詐欺之用，早為傳播媒體廣為報導，被告為有社會經驗之
    人，其應可預見交付自己名義之帳戶存摺、晶片卡（含密碼
    ）等帳戶資料予他人流通，誠有幫助從事詐欺取財犯行之人
    利用，該帳戶作為實施犯罪之可能，但其仍將其帳戶資料交
    付予年籍姓名均不詳之詐欺集團成員，以致自己完全無法了
    解、控制其帳戶資料之使用方法及流向，故被告應具有縱他
    人利用該帳戶供實施詐欺取財犯罪之用，亦不違背其本意之
    幫助犯意甚明。
六、綜上論述，被告甲○○上開所辯，顯係卸責之詞，洵無可採
    。本案事證明確，被告幫助詐欺取財犯行，堪以認定，自應
    依法論科。
七、被告甲○○基於幫助他人犯罪之意思，將其所有之銀行帳戶
    存摺、晶片卡（含密碼）交付予詐騙集團成員，該詐騙集團
    成員利用被告之幫助，使被害人乙○○在遭該詐騙集團成員
    施用詐術後而陷於錯誤，因而轉帳至被告所提供之花旗銀行
    帳戶，是被告係參與詐欺罪構成要件以外之行為，應認其所
    為係幫助犯而非正犯行為，故核被告所為，係犯刑法第30
    條第1項、第339條第1項幫助詐欺取財罪。被告幫助他人犯
    罪，為從犯，應依刑法第30第2項規定，減輕其刑。
八、爰審酌被告雖無犯罪前科，素行尚佳，然僅因貪圖小利，即
    交付帳戶之存摺、晶片卡及提款密碼、印章供他人作為不法
    目的使用，影響社會金融交易秩序及助長詐欺活動之發生，
    並因此增加被害人事後向幕後詐騙集團成員追償及刑事犯罪
    偵查之困難，殊為不該，且始終否認犯行，造成被害人乙○
    ○損失8萬元等一切情狀，量處如主文所示之刑，並諭知易
    科罰金之折算標準。
據上論斷，刑事訴訟法第299條第1項前段，刑法第30條、第339
條第1項、第41條第1項前段，刑法施行法第1條之1，判決如主文
。
本案經檢察官丙○○到庭執行職務。
中    華    民    國    98    年    3     月    20    日
                  刑事第十二庭  審判長法  官  卓穎毓
                                      法  官  魏玉英
                                      法  官  莊玉熙
以上正本證明與原本無異。
如不服本判決應於收受本判決後10日內向本院提出上訴書狀，並
應敘述具體理由。其未敘述上訴理由者，應於上訴期間屆滿後20
日內向本院補提理由書狀（均須按他造當事人之人數附繕本）「
切勿逕送上級法院」。
                                      書記官  余富誠
中    華    民    國    98    年    3     月    23    日
附錄本案論罪科刑法條全文：
刑法第339條第1項
意圖為自己或第三人不法之所有，以詐術使人將本人或第三人之
物交付者，處五年以下有期徒刑、拘役或科或併科一千元以下罰
金。


司法院資訊處製作；財團法人民間司法改革基金會備份。
